臺灣桃園地方法院民事判決
110年度訴字第1905號
原      告  張榮華

被      告  許炳坤    應受送達處所不明
上列當事人間請求清償債務事件，本院於民國110年12月21日言
詞辯論終結，判決如下：
    主  文
被告應給付原告新臺幣壹佰壹拾伍萬元，及自民國一一○年十一
月三十日起至清償日止，按週年利率百分之五計算之利息。
原告其餘之訴駁回。
訴訟費用新臺幣壹萬伍仟參佰伍拾伍元由被告負擔新臺幣壹萬貳
仟壹佰柒拾捌元，餘由原告負擔。
本判決原告勝訴部分，於原告以新臺幣參拾捌萬參仟元為被告供
擔保後，得假執行。
原告其餘假執行之聲請駁回。
    事實及理由
一、本件被告經合法通知，未於言詞辯論期日到場，核無民事訴
    訟法第386 條所列各款情形，爰依原告之聲請，由其一造辯
    論而為判決。
二、原告主張：
（一）被告前向原告借款新臺幣(下同)100萬元，原告交付借款1
      00萬元予被告後，被告簽發本票9紙以為擔保，詎被告遲
      不清償，兩造遂另於民國85年3月25日簽訂協議書，約定
      被告應自85年4月起每月分期清償，如未遵期清償，視為
      全部到期，原告得一次為全部之請求。詎兩造簽立協議書
      後，被告仍未清償分文，原告因此提起本件訴訟，依消費
      借貸及協議書之法律關係，擇一有利者，請求被告給付原
      告100萬元。
（二）被告前以訴外人呂佳慶簽發金額分別為30萬元 、15萬元
      之支票2紙，向原告借款30萬元、15萬元。原告交付借款
      合計45萬元給被告時，被告分別將上開2紙支票背書轉讓
      與原告。嗣原告提示上開支票2紙請求付款，均為退票，
      被告迄未清償分文，原告因此提起本件訴訟，依消費借貸
      及票據之法律關係，擇一有利者，請求被告給付45萬元。
（三）並聲明：⑴被告應給付原告145萬元，及自起訴狀繕本送達
      翌日起至清償日止，按週年利率百分之5計算之利息；⑵願
      供擔保請准宣告假執行。
三、被告經合法通知，於言詞辯論期日未到場，亦未提出答辯書
    狀爭執。
四、當事人對於他造主張之事實，於言詞辯論時不爭執者，視同
    自認。但因他項陳述可認為爭執者，不在此限。當事人對於
    他造主張之事實，已於相當時期受合法之通知，而於言詞辯
    論期日不到場，亦未提出準備書狀爭執者，準用第1項之規
    定。消費借貸契約，借用人應於約定期限內，返還與借用物
    種類、品質、數量相同之物。支票之執票人，應於左列期限
    內，為付款之提示：一、發票地與付款地在同一省 (市) 區
    內者，發票日後7日內。二、發票地與付款地不在同一省 (
    市) 區內者，發票日後15日內。三、發票地在國外，付款地
    在國內者，發票日後2個月內。執票人於第130條所定提示期
    限內，為付款之提示而被拒絕時，對於前手得行使追索權。
    但應於拒絕付款日或其後5日內，請求作成拒絕證書。付款
    人於支票或黏單上記載拒絕文義及其年、月、日並簽名者，
    與作成拒絕證書，有同一效力。執票人不於第130條所定期
    限內為付款之提示，或不於拒絕付款日或其後5日內請求作
    成拒絕證書者，對於發票人以外之前手，喪失追索權。民事
    訴訟法第280條第1項、第3項、民法第478條前段、票據法第
    130條、第131條、第132條定有明文。
五、經查：
（一）本件被告已於相當時期受合法之通知，而於言詞辯論期日
      不到場，亦未提出準備書狀爭執，不過，由於被告是依公
      示送達通知，並無依民事訴訟法第280條第3項準用同條第
      1項規定的餘地，原告就其主張有利於己之事實，應依民
      事訴訟法第277條規定舉證，合先敘明。
（二）原告主張：被告前向原告借款100萬元，原告交付借款100
      萬元予被告後，被告簽發本票9紙以為擔保，兩造嗣於85
      年3月25日簽訂協議書，約定被告應自85年4月起每月分期
      清償，如未遵期清償，視為全部到期，原告得一次為全部
      之請求，然被告迄未清償等情，並提出本票及協議書等件
      為證，堪可採認（見本院卷第11至21頁），則原告依兩造
      以協議書所為之約定，請求被告給付100萬元，為有理由
      ，應予准許。
（三）原告另主張：被告前向原告借款30萬元、15萬元，並將呂
      佳慶簽發金額分別為30萬元、15萬元之支票背書轉讓於原
      告，以供擔保云云，然查：
　　1.關於這部分請求，原告雖提出支票及退票單為證（見本院
      卷第23至27頁），這些支票的金額跟發票人就像原告主張
      的那樣，被告也有在支票上背書（見本院卷第23、25頁）
      ，但被告背書的原因關係是什麼，支票上面沒寫，而在社
      會交易往來當中，在支票上背書可能的原因有很多，並不
      限於消費借貸，被告背書轉讓這些支票的事實，不能用來
      推認原告與被告之間有票載金額的消費借貸契約，也沒有
      其他證據可以證明這個消費借貸關係的存在，原告依消費
      借貸之法律關係，請求被告清償債務45萬元，為無理由，
      應予駁回。
　　2.原告提出的支票，付款人都是新竹區中小企業銀行，其中
      金額30萬元那張，到期日是82年11月27日，原告卻在83年
      3月1日才提示請求付款（見該支票及其退票單，本院卷第
      23、27頁），顯然沒有在票據法第130條規定的期限內為
      付款之提示，依同法第132條規定，對於發票人以外之前
      手喪失追索權，被告不是這張支票的發票人，原告請求被
      告給付票款30萬元，為無理由，應予駁回。
　　3.至於金額是15萬元那張，發票日是83年2月28日，原告在
      同一天提示請求付款，並依限作成退票單（見該支票及其
      退票單，本院卷第25、27頁），原告對被告行使追索權，
      請求被告給付15萬元，為有理由，應予准許。
六、綜上所述，原告本於兩造以協議書所為之約定及支票之法律
    關係，請求被告給付115萬元，及自起訴狀繕本送達翌日即1
    10年12月1日起至清償日止，按週年利率百分之5計算之利息
    ，為有理由，應予准許；逾此金額之請求，為無理由，應予
    駁回。至於原告就前開給付100萬元本息之請求，併依消費
    借貸之法律關係所為之請求，係就同一給付目的之數請求權
    合併起訴之選擇合併，本院就此部分既已擇一判決原告勝訴
    ，則就他請求權之訴訟標的自毋庸裁判。
七、本件事證已臻明確，兩造其餘主張及陳述，核與判決結果不
    生影響，爰不逐一論述，附此敘明。
八、原告陳明願供擔保請准聲請宣告假執行，就原告勝訴部分核
    屬有據，爰酌定相當擔保金額准許之。至原告敗訴部分，其
    假執行之聲請，失所附麗，應併予駁回。
九、 末按法院為終局判決時，應依職權為訴訟費用之裁判；又
    訴訟費用，由敗訴之當事人負擔，各當事人一部勝訴、一部
    敗訴者，其訴訟費用，由法院酌量情形，命兩造以比例分擔
    或命一造負擔，或命兩造各自負擔其支出之訴訟費用。民事
    訴訟法第87條第1項、第78條、第79條分別定有明文。本件
    訴訟費用即第一審裁判費1萬5,355元應依比例由兩造分別負
    擔，爰裁判如主文第3項。
十、據上論結，本件原告之訴為一部有理由、一部無理由，依民
    事訴訟法第79條，判決如主文。
中　　華　　民　　國    110  年    12    月    24    日
                  民事第一庭  法  官  孫健智
正本係照原本作成。
如對本判決上訴，須於判決送達後二十日內向本院提出上訴狀。
如委任律師提起上訴者，應一併繳納上訴審裁判費。　　　　　
　　　　
中　　華　　民　　國　　110 　年　　12　　月　　27　　日
                              書記官  鄧竹君